【裁判字號】    97,訴,1416
【裁判日期】    980225
【裁判案由】    債務人異議之訴
【裁判全文】
臺灣臺南地方法院民事判決              97年度訴字第1416號
原      告  乙○○
            甲○○○
            丁○○
共     同
訴訟代理人  賴鴻鳴律師
            黃俊達律師
            劉錦勳律師
被      告  第一商業銀行股份有限公司
法定代理人  丙○○
訴訟代理人  許智傑
            戊○○
上列當事人間請求債務人異議之訴事件，經本院於民國98年2月
11日言詞辯論終結，判決如下：
    主  文
原告之訴駁回。
訴訟費用新台幣貳萬肆仟肆佰陸拾參元由原告負擔。
    事實及理由
一、原告主張：鈞院97年度執字第52122號執行事件，被告執台
    灣屏東地方法院96年度執字第1018號債權憑證（執行名義：
    台灣屏東地方法院87年度促字第9934號支付命令及確定證明
    書）為執行名義對原告聲請強制執行。因認執行名義成立後
    ，有消滅或妨礙債權人請求之事由發生，茲述如下：（一）
    查本件原債務人陳潘春花民國81年時已經中風，因為當年負
    責診治之屏東民眾醫院經歇業復重新開設，病歷未有保存，
    當年診治之醫師亦有待查證，原告提出異議已有困難，尤其
    陳潘春花89年10月26日死亡，死亡之前債務人雖受強制執行
    ，但原告等因先前未與伊同住，對於伊因何於萬巒農會負有
    債務並不知情，去函被告，希望被告能夠提供，被告亦罔顧
    相關主管機關之書函而置之不理。（二）經原告多方奔走，
    取得德濟中醫診所診斷書，可以證明陳潘春花曾於85年3月
    31日因蜘蛛網膜下腔出血，至該診所就診。及鄭神經科診所
    診斷證明，可以證明陳潘春花85年10月6日，至同年12月31
    日曾因多發性腦梗塞失智症，至該診所就診，上開證據，可
    以證明87年支付命令送達（87年7月25日）當時陳潘春花早
    已無收受送達之能力。（三）依陳潘春花之戶籍謄本可知，
    陳潘春花不識字，不可能在借據上簽名。並聲明：鈞院97
    年度執字第59793號強制執行事件，被告所執台灣屏東地方
    法院（以下簡稱屏東地院）96年度執字第1018號債權憑證
    （執行名義：屏東地院87年度促字第9934號支付命令及確定
    證明書），所為之執行程序，應予撤銷。
二、被告則以：（一）原告訴之聲明第一項係請求對「全部執行
    程序撤銷」，惟查本件執行程序之債務人除原告三人外，尚
    有陳明佑、陳素貞二人，原告不得請求撤銷對該二人之執行
    程序。（二）查訴外人陳吉仁邀同訴外人陳潘春花為連帶保
    證人於83年10月12日向訴外人屏東縣萬巒鄉農會借款新台幣
    400萬元，詎到期後仍有上述本金及其利息、違約金等未依
    約清償，訴外人屏東縣萬巒鄉農會於87年向訴外人陳吉仁、
    陳潘春花依消費借貸及連帶保證之法律關係向屏東地方法院
    聲請發給支付命令，請求清償債務，此有支付命令及確定證
    明書可參。（三）訴外人（即被繼承人）陳潘春花於89年間
    死亡，原告等人係為其之繼承人，未聲明限定或拋棄繼承其
    財產上一切所有權利、義務，自應與其他繼承人對本筆債務
    負連帶清償之責。（四）被告依行政院金融重建基金設置及
    管理條例第5條、第10條、金融合併法第13條規定，接管屏
    東縣萬巒鄉農會信用部，概括承受其一切權利、義務。嗣後
    ，被告依債權人身份以上開執行名義向屏東地方法院聲請強
    制執行訴外人（即借款人）陳吉仁所有之財產，此有屏東地
    方法院89年度執字9931號分配表可參。又被告向鈞院聲請強
    制執行所請求之金額，係為上開分配表之不足額，即非有借
    新還舊之事。並聲明：原告之訴駁回。
三、兩造不爭執之事項：（本院卷，第84頁）
   （一）原告三人為訴外人陳潘春花的繼承人，陳潘春花於89
         年10月26日死亡。
   （二）被告持屏東地院96年1月18日屏院惠民執宇字第96執
         1018號債權憑證內載「債務人（陳潘春花）應於二十
         日之不變期間內向債權人連帶給付400萬元及自民國87
         年1月12日起至清償日止，按年息百分之11計算之利息
         ，其逾期在六個月以內按上開利率百分之10違約金，
         逾期超六個月按上開利率百分之20計算違約金，並連
         帶賠償程序費用新台幣144元」，向本院民事執行處以
         97年度執字第59793號聲請執行原告所有之財產在案。
   （三）以上事實，有訴外人陳潘春花戶籍謄本、德濟中醫、
         鄭神經科診斷證明書各一紙可稽，且有第一商業銀行
         函可參，並據本院依職權調取屏東地院87年度促字
         9934 號民事卷、96年度執字第1018號執行卷及本院97
         年度執字第59793號執行卷核閱無訛，復為兩造所不爭
         ，堪信為真實。
四、本件經協商並簡化爭點，確認兩造爭執事項如下：（本院卷
    ，第84頁）
    訴外人陳潘春花是否親自簽立83年10月12日之借據（附於屏
    東地院87年度促字第9934號卷）擔任訴外人陳吉仁之連帶保
    證人向被告之前手屏東縣萬巒地區農會（以下簡稱萬巒農會
    ）借款新臺幣400萬元？
五、茲就上開兩造爭執行事項，分述本得心證理由如下：
  （一） 按「執行名義成立後，如有消滅或妨礙債權人請求之
         事由發生，債務人得於強制執行程序終結前提起異議
         之訴」，強制執行法第14條第1項定有明文。是以債務
         人異議之訴，須以其主張消滅或妨礙債權人請求之事
         由係發生於執行名義成立後者始得為之，若其主張此
         項事由在執行名義成立之前即已存在，則為執行名義
         之裁判縱有不當，亦非異議之訴所能救濟。本件原告
         主張：因訴外人陳潘春花生前並不識字，且於81年即
         已中風無意識，是以83年10月12日訴外人陳吉仁為借
         款人、陳潘春花為連帶保證人所簽立向萬巒農會借款
         400 萬元借款之借據上連帶保證人欄陳潘春花之簽名
         非陳潘春花所為，原告等為陳潘春花之繼承人，毋庸
         負清償責任云云，所主張之消滅或妨礙被告請求之事
         由，係本院97年度執字第59793號所據以執行之執行名
         義即屏東地院96年1月18日屏院惠民執宇字第96執第
         1018號債權憑證成立以前即已存在，依照前開說明，
         尚不能謂原告得依強制執行法第14條之規定，提起債
         務人異議之訴。原告據以請求撤銷上開強制執行程序
         ，依前揭規定，自屬不合。
   （二）次查，訴外人陳潘春花並不識字，固有原告提出之戶
         籍謄本可證（本院卷，第73頁），惟並不表示其不會
         簽立自己姓名，尚不能遽謂系爭借據上之簽名非其所
         為。又訴外人陳潘春花生前於八十五年三月三十一日
         、八十五年九月二十八日曾因「蜘蛛網膜下腔出血」
         至德濟中醫診所就診，並於八十五年十月六日因多發
         性腦梗塞失智症至台中市鄭神經科就診，各有診斷證
         明書可參，是以陳潘春花罹病接受治療之時間為八十
         五年間，惟系爭借據係於83年10月12日所簽立，當時
         陳潘春花是否罹患疾病而影響其簽名之能力，則未見
         原告舉證證明。又系爭借據上之陳潘春花之簽名苟係
         他人未經陳潘春花同意所簽，被告以該借據持以聲請
         屏東地院發87年6月29日87促字9934號支付命令，該支
         付命令並由陳潘春花之夫陳吉仁所代為收受，有送達
         回證可資佐證，為何未見陳潘春花於二十日內異議，
         而令該支付命令確定？是以原告主張上開借據上連帶
         保證人欄陳潘春花之簽名，非陳潘春花所為云云，並
         無可採。
六、綜上所述，原告主張系爭借據連帶保證人之簽名非陳潘春花
    所為並據而提起債務人異議之訴，請求撤銷本院97年度執字
    第59793號強制執行程序，於法無據，不應准許。
七、兩造其餘主張及所提證據與本院上開論斷無涉或無違，不予
    贅述。
八、本件訴訟費用為24,463元（裁判費24,463元），爰依民事訴
    訟法第87條第1項裁判如主文所示。
九、結論：原告之訴為無理由，依民事訴訟法第78條，判決如主
    文。
中    華    民    國    98    年    2    月     25    日
                  民事第一庭    法  官  孫玉文
以上正本係照原本作成。
如對本判決上訴，須於判決送達後20日內向本院提出上訴狀。
中    華    民    國    98    年    2    月     25    日
                                書記官  蘇玟心


司法院資訊處製作；財團法人民間司法改革基金會備份。
